臺灣南投地方法院民事裁定
111年度消債更字第20號
聲  請  人  
即  債務人  陳萱甄  

相  對  人  
即  債權人  三信商業銀行股份有限公司

法定代理人  廖松岳  


相  對  人  
即  債權人  元大商業銀行股份有限公司
                     設臺北市○○區○○○路0段00號0至0樓、0樓、00號0樓
法定代理人  翁健    
代  理  人  黃勝豐  
相  對  人  
即  債權人  永豐商業銀行股份有限公司

法定代理人  陳嘉賢  
代  理  人  郭美慧  
            呂亮毅  
相  對  人  
即  債權人  中國信託商業銀行股份有限公司


法定代理人  利明献  


上列當事人間更生事件，本院裁定如下：
    主  文
聲請人即債務人甲○○自民國一百一十一年九月二十一日十六時起
開始更生程序。
命司法事務官進行本件更生程序。
    理  由
一、按債務人不能清償債務或有不能清償之虞，且無擔保或無優
    先權之本金及利息債務總額未逾新臺幣（下同）12,000,000
    元者，於法院裁定開始清算程序或宣告破產前，得向住所地
    或居所地之法院聲請更生，消費者債務清理條例（下稱消債
    條例）第3條、第5條第1項及第42條第1項定有明文。債務人
    對於金融機構負債務者，在聲請更生前，應向最大債權金融
    機構請求協商債務清償方案，或向其住、居所地之法院或鄉
    、鎮、市、區調解委員會聲請債務清理之調解；債務人與金
    融機構協商或調解成立者，不得聲請更生或清算，但因不可
    歸責於己之事由，致履行有困難者，不在此限；第75條第2
    項規定，於前項但書情形準用之，消債條例第151條第1 項
    、第7項、第8項亦定有明文。依消債條例第75條第2項規定
    ，如債務人可處分所得扣除自己及依法應受其扶養者所必要
    生活費用之餘額，連續3個月低於更生方案應清償之金額者
    ，即推定有「不可歸責於己之事由」。又所謂不可歸責於己
    之事由並不以債務人「不可預見」為必要，消債條例第151
    條第7項但書規定情形，僅須於法院就更生或清算之聲請為
    裁判時存在即可，不以協商成立後始發生者為限，並與債務
    人於協商時能否預見無關。債務人於協商時縱未詳加思考、
    正確判斷，或可預見將來履行可能有困難而仍冒然簽約成立
    協商，亦不能據此即認其履行有困難係可歸責於債務人（司
    法院98年第1期民事業務研究會第24號司法院民事廳消債條
    例法律問題研審小組意見參照）。法院開始更生程序之裁定
    ，應載明其年、月、日、時，並即時發生效力。法院裁定開
    始更生或清算程序後，得命司法事務官進行更生或清算程序
    ，必要時，得選任律師、會計師或其他適當之自然人或法人
    一人為監督人或管理人，復為消債條例第45條第1項、第16
    條所明定。
二、聲請更生意旨略以：聲請人即債務人（下稱聲請人）積欠相
    對人即債權人（下稱相對人）債務總額697,149元，有不能
    清償債務之情事，前於民國95年間與當時最大債權銀行中國
    信託商業銀行股份有限公司（下稱中信銀行）協商成立，清
    償方案為分80期、年利率12.88%、每月清償17,224元，因每
    月收入無法同時負擔生活支出及清償債務，不得已毀諾。聲
    請人自111年1月起於宏瑋醫材有限公司擔任機台操作員，每
    月收入約26,000元，扣除其個人每月必要支出14,800元、2
    名未成年子女之扶養費9,000元後，尚有餘額，惟仍不足以
    清償債務。聲請人之無擔保或無優先權之債務總額未逾12,0
    00,000元，復無聲請清算、破產和解或破產事件現繫屬於法
    院，爰依法聲請更生等語。
三、經查：
  ㈠聲請人前揭主張，業據其提出債權人清冊、債務人清冊、財
    產及收入狀況說明書、財團法人金融聯合徵信中心查詢當事
    人綜合信用報告回覆書暨當事人綜合信用報告債務清理條例
    前置協商專用債權人清冊及當事人綜合信用報告、房屋租賃
    契約書、身分證暨戶籍謄本（現戶全戶）、聲請人及其未成
    年子女之之財政部中區國稅局109年度綜合所得稅各類所得
    資料清單暨全國財產稅總歸戶財產查詢清單、聲請人之勞工
    保險被保險人投保資料表、111年1月至111年2月之每月薪資
    條卡、電信、水電費用繳費通知等件為憑。　　　
　㈡聲請人前有不能清償債務之情事，曾於95年間與當時最大債
    權金融機構中信銀行協商成立，分80期、年利率12.88%、每
    月清償17,224元之還款方案，嗣於96年9月26日毀諾等情，
    有相對人中信銀行於111年9月8日提出到院之民事陳報狀暨
    協議書在卷可佐，堪認聲請人於95年間確有與當時最大債權
    銀行協商成立。聲請人主張其現於宏瑋醫材有限公司擔任機
    台操作員，每月收入需扣除其個人生活必要支出14,800元（
    含膳食費用、生活雜支、電信費用、交通費、房租、水電瓦
    斯等家用費用）、2名未成年子女扶養費9,000元，合計每月
    必要支出約23,800元，有聲請人提出之財產及收入狀況說明
    書、每月薪資條卡、戶籍謄本附卷可佐，本院審酌聲請人所
    列個人每月必要支出費用及其2名未成年子女每月扶養費，
    衡諸現今一般生活水準，尚屬相當。復參聲請人主張其於95
    年時，無法同時負擔生活支出及清償債務等情，足知聲請人
    當時因無還款能力而未繼續履行還款方案，以聲請人現今之
    收入扣除上開必要生活費用後，勢必不足再清償其於95年間
    與最大債權銀行中信銀行所協商成立之還款方案，聲請人如
    依上開協商條件每月繳納，其必要生活支出顯有不足，自難
    期聲請人能依協商條件履行，聲請人因支付超過能力可負擔
    之費用而毀諾，應認有不可歸責於己之事由，致履行債權銀
    行之協商清償方案有困難。
  ㈢聲請人主張其目前任職於宏瑋醫材有限公司擔任機台操作員
    ，每月收入26,000元，扣除其上開必要支出後，仍有餘額。
    本院審酌聲請人為70年12月16日生，其年齡及身體狀況仍有
    相當之工作能力，足認聲請人有固定收入履行更生方案，有
    重建更生之可能，且其配偶願意擔任更生方案履行之保證人
    ，堪認有履行更生方案之意願及可能。
  ㈣聲請人每月收入26,000元，扣除上開其個人每月必要支出及
    扶養費後，仍有餘額，已如上述，然確實無法償還對相對人
    所負債務。而依聲請人之財政部中區國稅局109年度綜合所
    得稅各類所得資料清單暨全國財產稅總歸戶財產查詢清單所
    示，聲請人之109年度所得總額為0元，名下無財產。此外，
    聲請人為要保人之新光人壽保險股份有限公司（下稱新光人
    壽）新光人壽活力罩一年期住院日額健康保險單（保單號碼
    0000000000、0000000000、0000000000）截至111年3月17日
    止之保單解約金分別為93元、180元、248元，又新光人壽好
    時光長期照顧定期健康保險單（保單號碼0000000000）截至
    111年3月17日止之保單解約金為755元，有新光人壽111年3
    月31日民事陳報狀暨保險資料可憑。又聲請人為要保人之南
    山人壽保險股份有限公司（下稱南山人壽）南山人壽護您久
    久終身防癌健康保險保險單（保單號碼Z000000000）截至11
    1年3月16日止之保單解約金為1,528元，有南山人壽111年3
    月29日（111）南壽保單字第C0859-2號函暨保險資料附卷可
    參。復聲請人為要保人之國泰人壽保險股份有限公司（下稱
    國泰人壽）鑫彩終身壽險保險單（保單號碼0000000000）截
    至111年3月17日止之保單解約金為640元，有國泰人壽111年
    4月27日國壽字第1110041063號函暨保險資料附卷可佐。
　㈤另依據相對人三信商業銀行股份有限公司陳報截至111年3月1
    日之本金及利息債權金額為312,801元、相對人元大商業銀
    行股份有限公司陳報截至111年3月1日之本金及利息債權金
    額為480,201元、相對人永豐商業銀行股份有限公司陳報截
    至111年3月1日之本金及利息債權金額為379,677元、相對人
    中信銀行陳報截至111年3月1日之本金及利息債權金額為757
    ,130元，合計聲請人負欠之無擔保債務為1,929,809元。基
    上，堪認聲請人之債務大於財產，確有不能清償債務或有不
    能清償之虞之情事，如不予更生重建生活，有違消債條例協
    助債務人重建更生之立法本意。
四、綜上所述，本件聲請人有不能清償債務之情事，又所負無擔
    保或無優先權之本金及利息債務總額未逾12,000,000元，且
    未經法院裁定開始清算程序或宣告破產，復查無消債條例第
    6條第3項、第8條或第46條各款所定應駁回更生聲請之事由
    存在，則聲請人聲請更生，應屬有據，自應准許。
五、爰裁定如主文。
中　　華　　民　　國　　111 　年　　 9　　月　　 21 　日
                  民事第二庭  法  官　楊亞臻
上為正本係照原本作成
本件不得抗告
中　　華　　民　　國　　111 　年　　9 　　月　　21　　日
                              書記官　陳雅雯